臺灣南投地方法院刑事判決
111年度交訴字第5號
公  訴  人  臺灣南投地方檢察署檢察官 
被      告  李聰杰




上列被告因肇事逃逸案件，經檢察官提起公訴（110 年度偵字第
2925號），被告於準備程序中就被訴事實為有罪之陳述，經告以
簡式審判之旨，並聽取當事人之意見後，本院合議庭裁定由受命
法官獨任進行簡式審判程序，判決如下：
    主          文
李聰杰駕駛動力交通工具發生交通事故，致人傷害而逃逸，處有
期徒刑陸月，如易科罰金，以新臺幣壹仟元折算壹日。
    犯罪事實及理由
一、被告李聰杰所犯刑法第185 條之4 第1 項前段之駕駛動力交
　　通工具發生交通事故致人傷害而逃逸罪，係死刑、無期徒刑
　　、最輕本刑為3 年以上有期徒刑以外之罪，且非高等法院管
　　轄第一審案件，被告於本院準備程序中，先就被訴事實為有
　　罪之陳述，經告知簡式審判程序之旨，並聽取檢察官、被告
　　之意見後，本院合議庭裁定由受命法官獨任進行簡式審判程
　　序；又本案之證據調查，依刑事訴訟法第273 條之2 規定，
　　不受同法第159 條第1 項、第161 條之2 、第161 條之3 、
　　第163 條之1 及第164 條至第170 條之限制。
二、本案犯罪事實及證據，除證據部份應補充被告於本院準備程
　　序及審理時之自白（見本院卷第133 、140 頁）外，餘均引
　　用起訴書之記載（如附件）。
三、論罪科刑之理由：
  ㈠首按，行為後法律有變更者，適用行為時之法律，但行為後
　　之法律有利於行為人者，適用最有利於行為人之法律，刑法
　　第2 條第1 項定有明文。茲查，被告行為後，刑法第185 條
　　之4 於民國110 年5 月28日修正公布施行，並自同年5 月30
　　日起生效。修正前刑法第185 條之4 規定「駕駛動力交通工
　　具肇事，致人死傷而逃逸者，處1 年以上7 年以下有期徒刑
　　。」，業經修正為「駕駛動力交通工具發生交通事故，致人
　　傷害而逃逸者，處6 月以上5 年以下有期徒刑；致人於死或
　　重傷而逃逸者，處1 年以上7 年以下有期徒刑。犯前項之罪
　　，駕駛人於發生交通事故致人死傷係無過失者，減輕或免除
　　其刑。」，涉及科刑規範之變更，自有新舊法比較之必要，
　　而經比較之結果，修正後之規定較有利於被告，本案自應適
　　用修正後刑法第185 條之4 之規定。　　
　㈡次按，刑法第185 條之4 之肇事致人死傷逃逸罪，係以處罰
　　肇事後逃逸之駕駛人為目的，俾促使駕駛人於肇事後能對被
　　害人即時救護，以減少死傷，此觀該條之立法理由，係「為
　　維護交通安全，加強救護，減少被害人之死傷，促使駕駛人
　　於肇事後，能對被害人即時救護，特增設本條，關於肇事致
　　人死傷而逃逸之處罰規定」自明。所謂「逃逸」係指逃離肇
　　事現場而逸走之行為，故前揭規定實揭櫫駕駛人於肇事致人
　　死傷時有「在場義務」。因此，肇事駕駛人雖非不得委由他
　　人救護，然仍應留置現場等待或協助救護，並確認被害人已
　　經獲得救護、或無隱瞞而讓被害人、執法人員或其他相關人
　　員得知其真實身分、或得被害人同意後，始得離去。否則，
　　僅委由他人處理或撥打救護專線請求救助，而隱匿其身分，
　　或自認被害人並無受傷或傷無大礙，即可不待確認被害人已
　　否獲得救護、不候檢、警等相關執法人員到場處理善後事宜
　　，而得自行離去，自非該法條規範之意旨（最高法院100 年
　　度台上字第645 號判決要旨參照）。且所謂「致人死傷」，
　　只要駕車肇事，致被害人受傷即屬之，不論其受傷之輕重，
　　亦不以其所受傷害有立即送醫救治為必要（最高法院92年度
　　台上字第2452號判決要旨參照）。又肇事逃逸罪以駕駛動力
　　交通工具肇事，致人死傷而逃逸為要件，與是否有人已經報
　　警無關（最高法院100 年度台上字第6065號判決要旨參照）
　　。核被告所為，係犯（修正後）刑法第185 條之4 第1 項前
　　段之駕駛動力交通工具發生交通事故致人傷害而逃逸罪。至
　　於本案受傷人數雖有2 人，但被告之肇事逃逸行為單一，且
　　係侵害單一社會公共安全法益，是屬單純一罪，尚無刑法第
　　55條前段想像競合犯規定之適用，應予敘明。 
　㈢公訴意旨雖主張被告前於105 年間因公共危險案件，經本院
　　以105 年度投交簡字第79號判決判處有期徒刑2 月確定，於
　　105 年5 月24日易科罰金而執行完畢；因違反毒品危害防制
　　條例案件，經本院以105 年度審訴字第569 號判決判處有期
　　徒刑10月，嗣經上訴駁回確定，於107 年10月19日縮短刑期
　　執行完畢，5 年以內故意再犯本案之罪，為累犯。惟公訴意
　　旨並未就此構成累犯之事實及應加重其刑之事項具體指出證
　　明之方法，參酌最高法院大法庭110 年度台上大字第5660號
    裁定意旨，以及上開前案之罪名與本案所犯之罪名亦不相同
　　等情，不論以累犯、而係列為刑法第57條第5 款所定「犯罪
　　行為人之品行」之量刑審酌事項，併予敘明。　　
　㈣爰審酌被告駕車肇事不慎造成被害人何晏沖、陳美蓁受傷，
　　竟未留在現場施以必要之救護，亦未報警處理或等待警方到
　　場，更未得被害人等同意，逕行離開現場，棄置受傷之被害
　　人等於不顧，使之陷於受害可能擴大與求償無門之險境，行
　　為實有不該，兼衡其犯後坦承犯行、尚見悔意，業與被害人
　　等達成和解、給付賠償完畢（見偵卷第8 頁），犯罪之動機
　　、目的、情節、所生危害、被害人等所受之傷勢非重，以及
　　被告品行、自述國小畢業之智識程度，目前無業、有時打零
　　工、家庭經濟情況貧窮之生活狀況（見本院卷第140 頁）等
　　一切情狀，量處如主文所示之刑，並諭知易科罰金之折算標
　　準。　
四、適用之法律：
　　刑事訴訟法第273 條之1 第1 項、第299 條第1 項前段、第
　　310 條之2 、第454 條第2 項。
五、如不服本判決，應於收受送達後20日內向本院提出上訴書狀
　　，並應敘述具體理由；其未敘述上訴理由者，應於上訴期間
　　屆滿後20日內向本院補提理由書（均須附繕本）。
本案經檢察官王晴玲提起公訴，檢察官廖秀晏到庭執行職務。
中    華    民    國   111    年    6     月    28    日
                  刑事第一庭    法  官  張國隆
以上正本與原本無異。
如不服本判決，應於收受送達後20日內向本院提出上訴書狀，並
應敘述具體理由；其未敘述上訴理由者，應於上訴期間屆滿後20
日內向本院補提理由書（均須按他造當事人之人數附繕本）「切
勿逕送上級法院」。
告訴人或被害人如對於本判決不服者，應具備理由請求檢察官上
訴，其上訴期間之計算係以檢察官收受判決正本之日期為準。　　　　　　                      書記官  張馨方
中    華    民    國   111    年    6     月    28    日
附錄本案論罪科刑法條：
（修正後）中華民國刑法第185 條之4
駕駛動力交通工具發生交通事故，致人傷害而逃逸者，處6 月以
上5 年以下有期徒刑；致人於死或重傷而逃逸者，處1 年以上 7
年以下有期徒刑。
犯前項之罪，駕駛人於發生交通事故致人死傷係無過失者，減輕
或免除其刑。